【裁判字號】    91,簡,815
【裁判日期】    921014
【裁判案由】    勞保
【裁判全文】
臺北高等行政法院判決                              九十一年度簡字第八一五號
    原      告  甲○○
    被      告  勞工保險局
    代  表  人  廖碧英總經理.
    訴訟代理人  乙○○
                丙○○
右當事人間因勞保事件，原告不服行政院勞工委員會中華民國九十一年六月十四日（
發文日期：九十一年七月十六日）勞訴字第○○二○七○二號訴願決定，提起行政訴
訟。本院判決如左：
    主  文
原告之訴駁回。
訴訟費用由原告負擔。
    事  實
一、事實概要：原告以彰化縣汽車駕駛員職業工會為投保單位，參加勞工保險為被保
    險人。原告於民國（下同）九十年八月十日，以於同年二月十五日因車禍致有牙
    齒脫落，向被告申請殘廢補助費。案經被告審查結果，以其所患殘廢程度不符合
    勞工保險殘廢給付標準表請領之規定，乃以九十年十月九日九十保給字第六○六
    一六○○號函核定（下稱原處分）否准所請。原告不服，向勞工保險監理委員會
    申請審議後，經該會以九十一年三月十四日保監審字第四二二四號審定書審定駁
    回後，原告仍不服，提起訴願，嗣經行政院勞工委員會訴願決定駁回，遂提起本
    件行政訴訟。
二、兩造聲明：
  (一)原告聲明求為判決：
    1.訴願決定、爭議審定及原處分均撤銷。
    2.被告應作成給付原告新台幣（下同）七萬二千元及自九十年十月九日起至清償
      日止，按年息百分之五計算之利息之行政處分。
  (二)被告聲明求為判決：如主文所示。
三、兩造之爭點：
    原告下顎右側第四齒之缺損是否係車禍意外所致？
  (一)原告主張之理由：
    1.查由伍倫綜合醫院九十年十月十二日開立之診斷書記載原告九十年二月十五日
      之診斷症狀過程：「患者因意外致上顎兩側正中門牙及下顎左側犬齒動搖超過
      三級，下顎右側犬齒掉失及牙齦撕裂傷。」可知，原告於伍倫綜合醫院診斷時
      ，即有上顎兩側正中門牙及下顎左側犬齒動搖超過三級，以及下顎右側犬齒掉
      失之診斷，但並未進行拔除，亦即，九十年二月十五日伍倫綜合醫院即診斷出
      原告受有如上所述之四顆牙齒之傷害。次由行政院衛生署彰化醫院（下稱彰化
      醫院）九十年八月八日所開立之診斷書記載：「賴先生於九十年二月二十日拔
      殘存根下顎左側第三齒即犬齒，九十年三月五日拔下顎右側第四齒，拔上顎兩
      側正中門牙二齒．．．等語」便可知，除原已掉失之下顎右側犬齒外，共拔除
      了下顎左側第三齒即犬齒、下顎右側第四齒及上顎兩側正中門牙二齒，共計拔
      除四齒，即下顎右側第四齒為前伍倫綜合醫院所未及診斷出之傷害，後經彰化
      醫院診斷受有應拔除之傷害而予以拔除。故原告九十年二月十五日因車禍致有
      牙齒脫落傷害計有五顆，其傷害已符合勞工保險條例第五十三條附表二即勞工
      保險殘廢給付標準表第四十三項第十三等級之標準，原告依勞工保險條例第五
      十三條第一項請求給予殘廢給付，應為有理由。
    2.而訴願決定則顯略以：「．．．原告不服，向勞工保險監理委員會申請審議，
      亦經該會醫師審查意見略以：『病人車禍引起牙齒脫落數，依伍倫綜合醫院診
      斷書確實僅損害四顆牙齒，所請殘廢給付應不予給付‧．．』為由，遽為訴願
      駁回之決定，完全未就實際進行拔除牙齒治療之彰化醫院所診斷治療結果予以
      審酌，更忽略彰化醫院尚拔除了原告之下顎右側第四齒，較前伍倫綜合醫院認
      為應予拔除之牙齒多一顆；而此下顎右側第四齒卻為前伍倫綜合醫院所未及診
      斷出傷害，而後實際進行拔除治療之彰化醫院診斷認有受有應拔除之傷害而予
      以拔除。訴願決定就此牙齒脫落數之重要事實疏漏未查，且未說明未採納彰化
      醫院有拔除原告下顎右側第四齒治療事實之理由，其決定難謂無違誤。
    (二)被告主張之理由：
    1.按「被保險人因普通傷害或罹患普通疾病，經治療終止後，如身體遺存障害，
      適合殘廢給付標準表規定之項目，並經保險人自設或特約醫院診斷為永久殘廢
      者，得按其平均月投保薪資，依同表規定之殘廢等級及給付標準，一次請領殘
      廢補助費，‧‧‧。被保險人取普通傷病給付期滿，或其所患普通傷病經治療
      一年以上尚未痊癒，如身體遺存障害，適合殘廢給付標準表規定之項目，並經
      保險人自設或特約醫院診斷為永不能復原者，得比照前項規定辦理。」勞工保
      險條例第五十三條定有明文。又依勞工保險殘廢給付標準表「牙齒障害」系列
      第四十三項目規定：「因遭受意外傷害而致牙齒缺損五齒以上者。」為第十三
      等級，給付標準六十日。同系列附註一規定：「牙齒障害」以遭受意外傷害者
      為限。
    2.原告雖主張，其於九十年二月十五日因車禍，除原已掉落之下顎右側犬齒外，
      共拔除了下顎左側第三齒即犬齒、下顎右側第四齒及上顎兩側正中門牙二齒，
      共計拔除四齒，即下顎右側第四齒為前伍倫綜合醫院所未及診斷出之傷害，後
      經彰化醫院診斷認受有應拔除之傷害而予以拔除。故其於九十年二月十五日因
      車禍致有牙齒脫落傷害計有五顆，已符合勞工保險殘廢給付標準表第四十三項
      第十三等級云云。惟據伍倫綜合醫院九十年十月十二日出具原告九十年二月十
      五日發生車禍當日診療經過略以：患者因意外致上顎兩側正中門牙及下顎左側
      犬齒動搖超過三級。下顎右側犬齒掉失及牙齦撕裂傷及行政院衛生署彰化醫院
      九十年八月八日出具之殘廢診斷書及該院病歷摘要載略以：原告於九十年二月
      二十日拔除33（殘根），三月五日拔除44（殘根）及三月十六日再拔除11，21
      （已移位動搖）‧‧‧；本案原告所爭執者為其下顎右側第四齒亦經拔除，是
      其牙齒損壞數為五顆，惟查該顆牙齒即為上開彰化醫院病歷摘要中記載之44牙
      位之牙齒，根據其記載略以，原告曾於八十八年一月間在該院製作上下活動義
      齒，且該顆牙齒係為殘根。據此，該顆牙齒乃在本次車禍發生前即已損壞，而
      非本次車禍始行損壞，故原告於本次車禍所損害之牙齒僅有四顆，不符前開殘
      廢給付標準表之規定，因此，被告否准其所請殘廢給付，依法並無不合。
    理  由
一、本件係原告因不服被告否准原告所為七萬二千元殘廢給付之申請而涉訟之行政訴
    訟事件，依行政訴訟法第二百二十九條第一項第三款及第二項之規定及司法院九
    十年十月二十二日九十年度院台廳行一字第二五七四六號函，應適用簡易訴訟程
    序，爰不經言詞辯論，逕行判決，合先敘明。
二、按「被保險人因普通傷害或罹患普通疾病，經治療終止後，如身體遺存障害，適
    合殘廢給付標準表規定之項目，並經保險人自設或特約醫院診斷為永久殘廢者，
    得按其平均月投保薪資，依同表規定之殘廢等級及給付標準，一次請領殘廢補助
    費，‧‧‧。被保險人取普通傷病給付期滿，或其所患普通傷病經治療一年以上
    尚未痊癒，如身體遺存障害，適合殘廢給付標準表規定之項目，並經保險人自設
    或特約醫院診斷為永不能復原者，得比照前項規定辦理。」勞工保險條例第五十
    三條定有明文。又依勞工保險殘廢給付標準表「牙齒障害」系列第四十三項目規
    定：「因遭受意外傷害而致牙齒缺損五齒以上者。」為第十三等級，給付標準六
    十日。再按依該系列附註一規定：「『牙齒障害』以遭受意外傷害者為限。」
三、本件兩造不爭原告於九十年二月十五日因車禍意外，致上顎兩側正中門牙二齒及
    下顎左側第三齒動搖，及下顎右側第三齒掉落，嗣原告至彰化醫院拔除上開動搖
    之三齒，並拔除下顎右側第四齒之殘根等情，並有伍倫綜合醫院診斷書及彰化醫
    院勞工保險殘廢診斷書附於原處分卷可稽，堪信為真實。茲有爭執者，厥在於原
    告下顎右側第四齒之缺損是否係車禍意外所致？
四、經查：
  (一)按當事人主張有利於己之事實者，就其事實有舉證之責任，民事訴訟法第二百七
    十七條前段定有明文，依行政訴訟法第一百三十六條之規定，上開規定為行政訴
    訟程序所準用。又按人民提起課予義務訴訟請求行政機關作成授益行政處分，係
    在增加自己之權利，依上開之規定，自應就權利發生實體上規定要件最低度事實
    負舉證責任，本件原告主張其因此次車禍意外致缺損下顎右側第四齒，自應就此
    一事實負舉證之責任。
  (二)就此原告固提出八十八年一月間在彰化醫院所裝置之義齒為證，並提出照片附卷
    。查依該照片固能證明原告於八十八年一月間，其下顎部分尚有三齒，其中包括
    本件不爭之下顎左、右側第三齒及系爭之下顎右側第四齒，惟尚不能據此證明系
    爭下顎右側第四齒之缺損是係此次車禍意外所致。
  (三)再依伍倫綜合醫院診斷書之記載，對於牙齒之動搖及掉失均分別詳細記載，並未
    關於系爭下顎右側第四齒缺損之記載，況原告到庭自陳「動搖三顆，掉落一顆，
    右下側第四顆當時未動搖，所以醫師也不肯開證明。」，益證系爭下顎右側第四
    齒之缺損尚非出於九十年二月十五日車禍意外所致。
  (四)從而，原告就其主張尚未盡其舉證之責，依前揭之說明，尚難信其主張為真實。
四、綜上所述，原告之主張尚無可採，原處分就原告所為殘廢補助費之申請予以否准
    ，認事用法，並無違誤，爭議審定及訴願決定，遞予維持，亦無不合。原告訴請
    撤銷訴願決定、爭議審定及原處分，判命被告作成給付原告七萬二千元及自九十
    年十月九日起至清償日止，按年息百分之五計算之利息之行政處分，於法無據，
    應予駁回。
據上論結，本件原告之訴為無理由，爰依行政訴訟法第九十八條第三項前段，判決如
主文。
中    華    民    國    九十二      年      十        月      十四      日
                 臺 北 高 等 行 政 法 院   第 一 庭
                                         法  官  王  碧  芳
右為正本係照原本做成。
本件以訴訟事件所涉及之法律見解具有原則性者為限，始得於本判決送達後二十日內
向本院提出上訴狀並表明上訴理由（須按他造人數附繕本）且經最高行政法院許可後
上訴。
中      華      民      國    九十二    年      十      月     十四     日
                                          法院書記官 鄭 聚 恩


司法院資訊處製作；財團法人民間司法改革基金會備份。
